【裁判字號】    99,上訴,2473
【裁判日期】    991026
【裁判案由】    違反槍砲彈藥刀械管制條例
【裁判全文】
臺灣高等法院刑事判決                99年度上訴字第2473號
上  訴  人
即  被  告    甲○○
選任辯護人    曾昭牟律師
上列上訴人因違反槍砲彈藥刀械管制條例案件，不服臺灣板橋地
方法院99年度訴字第952號，中華民國99年6月17日第一審判決（
起訴案號：臺灣板橋地方法院檢察署99年度偵字第504號），提
起上訴，本院判決如下：
    主  文
原判決撤銷。
甲○○未經許可，持有可發射子彈具有殺傷力之改造手槍，處有
期徒刑貳年，併科罰金新臺幣陸萬元，罰金如易服勞役，以新臺
幣壹仟元折算壹日；扣案如附表編號一所示之改造手槍壹枝（含
銀色彈匣壹個）沒收。又未經許可，持有槍砲之主要組成零件，
處有期徒刑柒月，併科罰金新臺幣參萬元，罰金如易服勞役，以
新臺幣壹仟元折算壹日；扣案如附表編號二所示之黑色金屬彈匣
壹個沒收。應執行有期徒刑貳年肆月，併科罰金新臺幣捌萬元，
罰金如易服勞役，以新臺幣壹仟元折算壹日；扣案如附表編號一
所示之改造手槍壹枝（含銀色彈匣壹個）、附表編號二所示之黑
色金屬彈匣壹個均沒收。
    事  實
一、甲○○明知可發射子彈具有殺傷力之改造手槍、具有殺傷力
    之子彈及屬槍枝主要組成零件之金屬彈匣，分係槍砲彈藥刀
    械管制條例所列管之槍砲、彈藥及槍砲主要組成零件，非經
    中央主管機關許可，均不得持有，竟先後為下列犯行：
（一）甲○○基於持有可發射子彈具有殺傷力之改造槍枝及子彈
      之犯意，於民國（下同）81年、82年間某日，在臺北市○
      ○區○○路附近某處，向真實姓名年籍不詳綽號「小包」
      之成年男子，以新臺幣（下同）2萬5000元之價格，購得
      如附表編號1所示具有殺傷力之改造手槍1枝（含銀色金屬
      彈匣1個）及具有殺傷力之非制式子彈1顆（原購買4顆，
      經試射鑑定後，認其中1顆具有殺傷力；其餘3顆，均不具
      殺傷力），並將之一同藏放於臺北縣新莊市○○○路468
      巷12號9樓住處而持有之。
（二）另於85年間某日，在桃園縣中壢市龍崗21砲指部營區，拾
      獲黑色彈匣1個（此時尚不成立持有犯行）。嗣該彈匣於
      86年11月24日經內政部公告為槍枝主要組成零件，未經許
      可不得持有，甲○○竟基於持有槍砲之主要組成零件之犯
      意，並將該彈匣藏放於其上開住處而持有之。
（三）嗣為臺北憲兵隊於98年11月24日上午9時35分，持搜索票
      至甲○○上開住處進行搜索，扣得如附表所示之物，而查
      悉上情。
二、案經臺北憲兵隊移送臺灣臺北地方法院檢察署呈請臺灣高等
    法院檢察署檢察長核轉臺灣板橋地方法院檢察署檢察官偵查
    起訴。
    理  由
壹、證據能力部分：
    按被告以外之人於審判外之言詞或書面陳述，除法律有規定
    者外，不得作為證據，刑事訴訟法第159條第1項定有明文，
    此即學理上所稱「傳聞證據排除法則」。又被告以外之人於
    審判外之陳述，雖不符同法第159條之1至第159條之4之規定
    ，而經當事人於審判程序同意作為證據，法院審酌該言詞陳
    述或書面陳述作成時之情況，認為適當者，亦得為證據。當
    事人、代理人或辯護人於法院調查證據時，知有第159條第1
    項不得為證據之情形，而未於言詞辯論終結前聲明異議者，
    視為有前項之同意，此則據同法第159條之5規定甚明。鑒於
    採用傳聞證據排除法則重要理由之一，係因傳聞證據未經當
    事人之反詰問予以覈實，若當事人願放棄對原供述人之反對
    詰問時，原則上即可承認該傳聞證據之證據能力。而揆諸我
    國刑事訴訟法第159條之5之立法理由，除參照前述傳聞證據
    排除法則之基本法理外，亦參考日本刑事訴訟法第326條之
    立法例，查日本刑事審判實務之運作，有關檢察官及被告均
    同意作為證據之傳聞書面材料或陳述，可直接援引該國刑事
    訴訟法第326條作為傳聞例外之法律依據，僅在檢察官與被
    告或其辯護人不同意之情況下，乃須根據其他傳聞例外規定
    ，俾以斟酌該等傳聞書面材料或陳述是否具有證據能力，在
    當事人間無爭執之案件中，傳聞證據基本上均可依據前引規
    定提出於法院使用。據此，我國刑事訴訟法第159條之5之適
    用應可作同上之解釋。公訴人、被告及其辯護人就本件判決
    所引之被告以外之人於審判外之陳述，已於本院行準備程序
    時均表示同意有證據能力（本院99年8月16日準備程序筆錄
    第3頁至第4頁），而本院審酌上開傳聞證據作成時之情況，
    核無違法取證及證明力明顯過低之瑕疵，為證明犯罪事實所
    必要，亦認為以之作為證據為適當，根據上開規定及說明，
    作為本件判決認定被告犯罪事實之被告以外之人於審判外陳
    述是否屬於傳聞之例外，無庸先行考量刑事訴訟法第159條
    之1第2項、第159條之2、第159條之3等規定，得逕依同法第
    159條之5規定作為證據。
貳、得心證之理由：
一、訊據上訴人即被告固坦承持有上開槍枝、子彈及彈匣之事實
    ，惟否認有何持有罪刑，辯稱：扣案槍枝不具有殺傷力，且
    其拾獲扣案黑色彈匣時，不知彈匣屬槍枝主要組成零件云云
    （本院99年8月16日準備程序筆錄第4頁、99年10月12日審判
    程序筆錄第2頁、第4頁至第5頁）。
二、惟查，被告於警詢時陳稱：警方在伊住處查獲改造手槍1把
    、銀色彈匣1個（內有4個子彈）、黑色彈匣1個均伊所有；
    改造手槍1把、銀色彈匣1 個（內有4個子彈）是伊16歲左右
    在臺北市北投向一名男子購買；而黑色彈匣1個是在中壢龍
    崗21砲指部營區內撿來的等語（偵字卷第27857號卷第7頁至
    第8頁）；其於偵訊陳稱：警詢調查筆錄所載正確，承認持
    有扣案槍彈等語；再於原審審理時坦承全部持有槍、彈、彈
    押犯行（偵字第27857號卷第23頁、偵字第504號卷第11頁、
    原審卷第42頁）。是被告曾於警詢、偵查及原審審理中坦承
    持有扣案槍枝、子彈及彈匣等情。又警察於98年11月24日至
    被告位於臺北縣新莊市○○○路468巷12號9樓住處搜索，查
    獲扣案被告持有之改造手槍1枝（含銀色彈匣1個）、子彈1
    顆及黑色彈匣1個，有臺灣臺北地方法院搜索票、搜索扣押
    筆錄在卷可稽（偵字卷第27857號卷第9頁至第13頁）。而上
    開扣案之改造手槍、子彈及彈匣，經送內政部警政署刑事警
    察局以檢視法、性能檢驗法及試射法鑑定結果，認送鑑如附
    表編號1所示之改造手槍1枝，係由仿WALTHER廠PPK/S型半自
    動手槍製造之槍枝，換裝土造金屬槍管而成（槍枝管制編號
    0000 000000號，含銀色金屬彈匣1個），經檢視雖欠缺保險
    鈕且複動功能損壞，惟不影響擊發功能，仍得以單動方式擊
    發適用子彈使用，具殺傷力；如附表編號3所示之子彈4顆，
    係由金屬彈殼組合直徑8.0±0.5mm金屬彈頭而成之非制式子
    彈，採樣1顆試射，可擊發，認具殺傷力；剩餘3顆，經試射
    鑑定，其中1顆雖可擊發，惟發射動能不足，另2顆無法擊發
    ，均不具殺傷力；如附表編號2所示之黑色彈匣1個，係金屬
    彈匣等情，有該局99年1月7日刑鑑字第0980164969號槍彈鑑
    驗書、99年9月20日刑鑑字第0990123007號函各1份附卷為憑
    （偵字第504號卷第4頁、第5頁、本院卷內），足認被告之
    前開警詢及偵查中之自白與事實相符。
三、被告雖否認知悉扣案槍枝具有殺傷力。然被告係以2萬5000
    元之代價向綽號小包之男子購買上開改造手槍（含銀色彈匣
    1個）1枝及子彈，購買價格非低；縱上開槍枝為警扣案時，
    確有欠缺保險鈕且複動功能損壞之情形，但不影響擊發功能
    ，仍可以單動方式擊發適用子彈使用，此觀諸內政部警政署
    刑事警察局99年1月7日刑鑑字第0980164969號槍彈鑑驗書所
    載即明（偵字第504號卷第4頁）。被告年僅14、15歲時，即
    以打工辛苦存下2萬5000元購買扣案槍、彈等（詳參本院99
    年10月12日審判程序筆錄第4頁），亦知悉購得之槍枝係改
    良的槍枝，伊看見該槍枝的右上角有1個圓圈凹洞處，保險
    已經斷掉、伊拉動後槍套不能滑動（原審卷第41頁），顯見
    被告喜愛槍枝並具有相當知識，對於上開扣案槍枝有些許故
    障，仍有單動擊發之功能，自難諉為不知。況且，且被告自
    81、82年間開始持有後，直至98年11月24日為警查獲止，已
    歷時約16年左右，若非認定上開槍枝具殺傷力，何以未曾主
    動向主管機關自首並報繳，反而將之藏放於住處而持有之。
    是被告所辯上情，顯然悖乎常理，不足採信。
四、再查，被告雖於85年間即拾得扣案之黑色彈匣1個，惟彈匣
    遲至86年11月24日始經主管機關內政部於86年11月24日以台
    （86）內警字第8670683號公告為槍砲之主要組成零件。因
    此，被告於85年撿拾該黑色彈匣之初，固非屬持有槍砲之主
    要組成零件，惟自上開公告公布施行後，已具槍砲主要組成
    零件之性質，被告猶置於住處而持有至警查獲，當論以持有
    槍砲主要組成零件罪行。
五、綜上以觀，本件事證明確，被告犯行至堪認定，應依法論科
    。
參、論罪科刑暨撤銷改判部分：
一、按未經許可，無故持有槍、彈罪，其持有之繼續，為行為之
    繼續，至持有行為終了時，均論為一罪，不得割裂。亦即一
    經持有槍、彈，罪已成立，但其完結須繼續至行為終了時為
    止，其間法律縱有變更，然其行為既繼續實施至新法施行以
    後，即與犯罪後法律有變更之情形不同，不生新舊法比較適
    用之問題（最高法院96年度臺上字第5170號、95年度臺上字
    第2250號判決意旨參照）。查槍砲彈藥刀械管制條例於86年
    11月24日雖經以總統（86）華總(一)義字第860025990號令修
    正公布全文25條，復於94年1月26日經以總統華總一義字第
    09400010101號令修正公布第8條條文；另刑法部分條文亦於
    94年2月2日修正公布，並自95年7月1日施行。惟本件被告持
    有槍、彈及槍枝主要組成零件之行為既均繼續至98年11月24
    日為警查獲時止，依前說明，本案應逕行適用現行槍砲彈藥
    刀械管制條例及刑法之規定，均不生新舊法比較之問題。核
    被告如事實欄一之（一）為，係犯槍砲彈藥刀械管制條例第
    8條第4項之未經許可，持有可發射子彈具有殺傷力之改造手
    槍罪，及同條例第12條第4項之未經許可持有子彈罪。被告
    以一持有行為，同時持有上開改造手槍及非制式子彈，而觸
    犯2罪名，為想像競合犯，應依刑法第55條規定，從一重之
    未經許可持有可發射子彈具有殺傷力之改造手槍罪處斷。核
    被告如事實欄一之（二）所為，係犯槍砲彈藥刀械管制條例
    第13條第4項之未經許可持有槍砲主要組成零件罪。被告所
    犯前述未經許可持有可發射子彈具有殺傷力之改造手槍罪及
    未經許可持有槍砲主要組成零件罪，犯意各別，行為分殊，
    應予分論併罰。
二、原審對被告論罪科刑，固非無見，惟查：（一）本件事實欄
    一之（一）所扣得之非制式子彈4顆，雖曾送請內政部警政
    署刑事警察局鑑定，經試射擊發1顆後認具有殺傷力，惟其
    餘3顆經本院再次送請內政部警政署刑事警察局鑑定，經試
    射後，其中1顆雖可擊發，惟發射動能不足，認不具殺傷力
    ，另外2顆則無法擊發，亦認不具殺傷力，此有該局99年9
    月20日刑鑑字第09901230087號函附卷可按（見本院卷第38
    頁），是原判決認經本院送請鑑定之其餘3顆非制式子彈具
    有殺傷力，論以持有子彈罪行，並認屬違禁物，而予宣告沒
    收，尚有未洽；（二）又原判決於事實欄一之（二）認定被
    告於85年間某日即有持有槍砲之主要組成零件（黑色金屬彈
    匣）之犯意，然該黑色金屬彈匣於86年11月24日方經內政部
    公告為槍枝之主要組成零件，未經許可不得持有，原審認定
    事實，容有不當。被告上訴否認犯行，雖無理由，然原判決
    既有上開可議而無可維持，自應由本院將原判決予以撤銷改
    判。按刑事審判旨在實現刑罰權之分配的正義，故法院對有
    罪之被告科刑，應符合罪刑相當之原則，使罰當其罪，以契
    合人民之法律感情。復按刑事政策對於犯罪人之處罰，除為
    使犯罪人得以知悉其行為係法律所不容許，且必須對自己之
    犯罪行為負責，而為其犯罪行為受到應有之刑罰制裁外，並
    期經由刑事處罰之過程，使犯罪人能真正悔改向上、自立更
    生，以達成刑法教化、矯治之目的。被告持有上開具殺傷力
    之改造手槍及子彈1顆時，年僅14、15歲，年輕識淺，未經
    世事，雖持有改造手槍、子彈，對社會治安構成潛在之危險
    ，惟其前無因犯罪經科刑之紀錄，有本院被告前案紀錄表在
    卷為憑，亦未持上開槍彈犯罪，而其所犯槍砲彈藥刀械管制
    條例第8條第4項之罪最輕本刑為3年以上有期徒刑，苟論以
    被告最輕本刑，猶嫌過重，其犯罪之情狀顯可憫恕，爰依刑
    法59條規定酌減其刑。爰審酌其犯罪之動機、手段、持有上
    開物品之數量、期間及於犯罪後坦承犯行，態度尚稱良好等
    一切情狀，就其所犯之罪，分別判處如主文第2項所示之刑
    ，及就罰金部分諭知易服勞役之折算標準，並定其應執行之
    刑，以資懲儆。至扣案如附表編號1所示之改造手槍1枝（含
    銀色彈匣1個）、編號2所示屬槍砲主要組成零件之黑色彈匣
    1個，均屬違禁物，不問屬於被告與否，均應依刑法第38條
    第1項第1款規定宣告沒收。另附表編號3所示經取樣試射之
    子彈1顆（具殺傷力），因已於鑑定時經試射擊發而喪失其
    子彈之效用，非屬違禁物，另所餘非制式子彈3顆，經鑑驗
    後認不具有殺傷力，非屬違禁物，均不予諭知沒收。
據上論斷，應依刑事訴訟法第369條第1項前段、第364條、第299
條第1項前段，槍砲彈藥刀械管制條例第8條第4項、第12條第4項
、第13條第4項，刑法第11條前段、第55條、第59條、第42條第3
項、第38條第1項第1款、第51條第5款、第7款、第9款，判決如
主文。
本案經檢察官陳大偉到庭執行職務。
中    華    民    國    99    年    10    月    26    日
                  刑事第十庭審判長法  官  宋  祺
                                  法  官  林孟宜
                                  法  官  高玉舜
以上正本證明與原本無異。
如不服本判決，應於收受送達後10日內向本院提出上訴書狀，其
未敘述上訴之理由者並得於提起上訴後10日內向本院補提理由書
（均須按他造當事人之人數附繕本）「切勿逕送上級法院」。
                                  書記官  許雅淩
中    華    民    國    99    年    10    月    26    日
附錄：本案論罪科刑法條全文
槍砲彈藥刀械管制條例第8條第4項
未經許可，持有、寄藏或意圖販賣而陳列第1項所列槍枝者，處3
年以上10年以下有期徒刑，併科新臺幣700萬元以下罰金。
槍砲彈藥刀械管制條例第12條第4項
未經許可，持有、寄藏或意圖販賣而陳列子彈者，處5年以下有
期徒刑，併科新台幣300萬元以下罰金。
槍砲彈藥刀械管制條例第13條第4項
未經許可，持有、寄藏或意圖販賣而陳列第1項所列零件者，處6
月以上5年以下有期徒刑，併科新臺幣300萬元以下罰金。
附表：
┌───┬────────┬─────┬───────┐
│編號  │扣案物品名稱    │扣案數量  │備註          │
├───┼────────┼─────┼───────┤
│ 1.   │由仿WALTHER 廠  │1 枝      │欠缺保險鈕且複│
│      │PPK/S 型半自動手│          │動功能損壞，惟│
│      │槍製造之槍枝，換│          │不影響擊發功能│
│      │裝土造金屬槍管而│          │，仍得以單動方│
│      │成之改造手槍（槍│          │式擊發適用子彈│
│      │枝管制編號110203│          │使用，具殺傷力│
│      │5630號，含銀色彈│          │。            │
│      │匣1個）         │          │              │
├───┼────────┼─────┼───────┤
│ 2.   │黑色金屬彈匣    │1 個      │槍枝主要組成零│
│      │                │          │件            │
├───┼────────┼─────┼───────┤
│ 3.   │由金屬彈殼組合  │4 顆      │採樣1顆試射， │
│      │直徑8.0±0.5 mm │          │可擊發，具有殺│
│      │金屬彈頭而成之非│          │傷力；其餘3顆 │
│      │制式子彈        │          │，經試射擊發，│
│      │                │          │均不具殺傷力。│
│      │                │          │              │
└───┴────────┴─────┴───────┘

司法院資訊處製作；財團法人民間司法改革基金會備份。
